【裁判字號】    97,交易,305
【裁判日期】    980123
【裁判案由】    過失傷害
【裁判全文】
臺灣臺南地方法院刑事判決             97年度交易字第305號
公  訴  人  臺灣臺南地方法院檢察署檢察官
被      告  丙○○
                    （另案在臺灣屏東監獄執行中）
上列被告因過失傷害案件，經檢察官提起公訴（97年度調偵字第
871號），本院判決如下：
    主  文
丙○○因過失傷害人，處有期徒刑參月，如易科罰金，以新臺幣
壹仟元折算壹日。
    事  實
一、丙○○於民國九十六年九月二十四日上午十一時四十五分許
    ，騎乘車牌號碼ＵＮ５－８８９號輕型機車，沿臺南縣仁德
    鄉○○村○○路由北往南方向行駛，行至該路與文山路有行
    車管制號誌之交岔口（Ｔ字路口）時，本應注意行進應遵守
    燈光號誌，且應注意車前狀況，並隨時採取必要之安全措施
    ，而當時天候晴、日間自然光線、柏油路面乾燥、無缺陷、
    無障礙物、視距復屬良好，並無不能注意之情事，竟疏未注
    意車前狀況，並隨時採取必要之安全措施，並闖越紅燈，適
    乙○○騎乘車牌號碼２２７－ＢＹＹ號重型機車（後搭載丁○○）沿文德路由南往北行駛至該交岔路口後於文山路口待
    轉，並於文山路口綠燈向前直行至該交岔路口內時，遭丙○○所騎乘上開輕型機車車頭撞及所騎乘機車右側車身，而致
    人車倒地，乙○○因而受有頭部外傷併左側顳頂葉硬腦膜上
    出血、左側鎖骨骨折之傷害。丙○○於肇事後，在未有偵查
    犯罪職務之機關或公務員發覺其為犯罪人前，即向至醫院處
    理本件道路交通事故，尚不知肇事者為何人之臺南縣警察局
    歸仁分局交通事故處理小組警員供承其肇事犯罪，自首並接
    受裁判。
二、案經乙○○訴由臺灣臺南地方法院檢察署檢察官偵查起訴。
    理  由
壹、程序部分：
    按被告以外之人於審判外之陳述，經當事人於審判程序同意
    作為證據，法院審酌該言詞陳述或書面陳述作成時之情況，
    認為適當者，亦得為證據。當事人、代理人或辯護人於法院
    調查證據時，知有刑事訴訟法第一百五十九條第一項不得為
    證據之情形，而未於言詞辯論終結前聲明異議，視為有前項
    之同意，刑事訴訟法第一百五十九條之五定有明文。查證人
    即告訴人乙○○於警詢及偵查中之證言為審判外之陳述而屬
    傳聞證據，及公訴人於偵、審中提出之各項具傳聞性質之證
    據資料，公訴人、被告於本院審判程序中對於前述證人於警
    詢之證述及其他相關具傳聞性質之證據資料之證據能力，均
    表示無意見，且迄於言詞辯論終結前亦未聲明異議。本院審
    酌上開各項證據資料作成之情況，核無違法取證或其他瑕疪
    ，且為證明本件犯罪事實所必要之重要關係事項，認為以之
    作為證據為適當，上開證人乙○○於審判外之陳述及其他相
    關證據資料，自得採為證據，合先敘明。
貳、實體部分：
一、訊據被告丙○○固坦認於前揭時、地騎乘上開輕型機車肇事
    ，並致告訴人乙○○受有前揭傷害之事實，惟矢口否認有何
    過失行為，辯稱：案發時伊騎乘上開輕型機車，行經肇事地
    點時，文德路口之號誌為綠燈，伊並無闖越紅燈之情，且告
    訴人乙○○當時係由對向文德路駛來，伊因未預料告訴人乙○○未暫停即直接左轉，致剎車不及，所騎乘之機車車頭才
    會撞及告訴人乙○○騎乘機車之右側車身，伊並無過失可言
    云云。經查：
(一)、告訴人乙○○如何於前揭時、地，遭被告騎乘之上開輕型機
    車撞傷等情，業據告訴人乙○○於警詢及偵查中指訴：九十
    六年九月二十四日上午十一時四十五分許，伊騎乘車牌號碼
    ２２７－ＢＹＹ號重型機車，沿臺南縣仁德鄉○○村○○路
    由南往北方向行駛，於文德路綠燈時行至該路與文山路交岔
    口之文山路口待轉，並於文山路綠燈即文德路紅燈後向前直
    行，嗣在該交岔路口內，遭騎乘車牌號碼ＵＮ５－８８９號
    輕型機車，沿臺南縣仁德鄉○○村○○路由北往南方向行駛
    ，並闖越文德路口紅燈號誌之被告撞及其機車右側車身，造
    成伊受有頭部外傷併左側顳頂葉硬腦膜上出血、左側鎖骨骨
    折等傷害等語（詳臺灣臺南地方法院檢察署九十七年度交查
    字第七八一號偵查卷第十四頁至第十六頁、第三十六頁、第
    三十七頁）；其復於本院九十七年十二月十日審判期日以證
    人身分到庭結證：本件案發當時，伊騎乘上開重型機車沿文
    德路由南往北方向行駛，於文德路綠燈時至文山路口待轉，
    嗣於文山路綠燈即文德路紅燈後向前直行，後在該交岔路口
    內，遭騎乘上開輕型機車闖越紅燈沿文德路由北往南行駛之
    被告所撞倒等語（見本院卷第二十五頁、第二十六頁；本院
    卷第八十三頁、第八十四頁）。
(二)、證人即本件案發時乘坐於告訴人乙○○後座之丁○○於九十
    七年十二月十日審判期日到庭結證：本件案發時伊乘坐於告
    訴人乙○○所騎乘上開重型機車之後座，告訴人乙○○當時
    騎乘機車於文德路綠燈時，先至該路與文山路交岔路口之文
    山路口待轉，並於文山路綠燈，文德路紅燈時向前直行，後
    在該交岔路口文德路北向南車道與文山路交界附近，遭被告
    騎乘機車之車頭撞及告訴人乙○○騎乘之機車倒地等語（詳
    本院卷第八十五頁至第八十七頁），而證人丁○○業經具結
    以刑罰擔保其證述之真實性，要無冒刑法偽證罪責而刻意誣
    陷被告之理，再參以被告確於前揭時、地騎乘上開輕型機車
    ，與告訴人乙○○騎乘之上開重型機車發生碰撞，並致告訴
    人乙○○受有上揭傷害之事實，另證人丁○○前揭證述，經
    核復與告訴人乙○○前揭指訴之情節相符。此外，並有臺南
    縣警察局歸仁分局道路交通事故現場圖一紙、道路交通事故
    調查報告表(一)、(二)一份、道路交通事故現場蒐證照片十二幀
    、臺南市立醫院九十六年十月十二日所出具告訴人乙○○之
    診斷證明書一紙附卷（詳臺灣臺南地方法院檢察署九十七年
    度交查字第七八一號偵查卷第六頁、第十八頁至第二十頁、
    第二十八頁至第三十三頁）可稽。據此，堪認被告於前揭時
    、地，騎乘上開輕型機車，確有上揭告訴人乙○○所指訴於
    文德路口闖越紅燈號誌，而致二車發生碰撞，並致告訴人乙○○受有上揭傷害之過失行為。
(三)、按汽車行駛至交岔路口，其行進、轉彎，應遵守燈光號誌；
    汽車行駛時，駕駛人應注意車前狀況，並隨時採取必要之安
    全措施，道路交通安全規則第一百零二條第一項第一款、第
    九十四條第三項分別定有明文。被告為汽車（包括機器腳踏
    車）駕駛人，自應注意及此。又本件車禍事故發當時，天候
    晴、日間自然光線、柏油路面乾燥、無缺陷、無障礙物、視
    距復屬良好，有上揭道路交通事故調查報告表(一)一份及道路
    交通事故現場蒐證照片四幀在卷（詳臺灣臺南地方法院檢察
    署九十七年度交查字第七八一號偵查卷第十九頁、第四頁）
    可憑，並無不能注意之情事。然被告卻疏未注意上揭道路交
    通安全規則，於前揭時、地騎乘上開輕型機車，疏未注意車
    前狀況，並隨時採取必要之安措施，並闖越紅燈，適告訴人
    乙○○騎乘上開重型機車沿文德路由南往北行駛至該交岔路
    口後於文山路口待轉，並於文山路口綠燈向前直行至該交岔
    路口內時，遭被告所騎乘上開輕型機車車頭撞及所騎乘機車
    右側車身，而致人車倒地，告訴人乙○○並因而受有頭部外
    傷併左側顳頂葉硬腦膜上出血、左側鎖骨骨折之傷害，顯見
    被告前述過失行為，為本件車禍之肇事原因，且被告之過失
    行為與告訴人乙○○所受傷害間，復有相當因果關係。綜上
    所述，被告前揭所辯顯係事後卸責之詞，不足採信，本件事
    證明確，被告過失犯行洵堪認定。
二、核被告丙○○所為，係犯刑法第二百八十四條第一項前段過
    失傷害罪。又被告於肇事後，在未有偵查犯罪職務之機關或
    公務員發覺其為犯罪人前，即向至醫院處理本件道路交通事
    故，尚不知肇事者為何人之臺南縣警察局歸仁分局交通事故
    處理小組警員供承其肇事犯罪，自首並接受裁判等情，業據
    證人即至醫院處理本件道路交通事故人之臺南縣警察局歸仁
    分局交通事故處理小組警員戊○○證述在卷（詳本院卷第六
    十四頁、第六十五頁），並有臺南縣警察局歸仁分局道路交
    通事故肇事人自首情形紀錄表一紙在卷（詳臺灣臺南地方法
    院檢察署九十七年度交查字第七八一號偵查卷第二十二頁）
    可稽，爰依刑法第六十二條前段之規定減輕其刑。爰審酌被
    告之品性、生活狀況、智識程度（高中畢業）、及本件之過
    失程度、過失情節、告訴人乙○○因本件車禍所受之傷害非
    輕，被告迄未與告訴人乙○○達成和解賠償損害，暨犯罪後
    否認犯行之態度等一切情狀，量處如主文所示之刑，並諭知
    易科罰金之折算標準，以資懲儆。
據上論斷，應依刑事訴訟法第二百九十九條第一項前段、刑法第
二百八十四條第一項前段、第六十二條前段、第四十一條第一項
前段，刑法施行法第一條之一，判決如主文。
本案經檢察官甲○到庭執行職務。
中    華    民    國    98    年     1    月    23    日
                        交通法庭  法  官  陳金虎
以上正本證明與原本無異。
如不服本判決應於收受本判決後10日內向本院提出上訴書狀，並
應敘述具體理由。如未敘述上訴理由者，應於上訴期間屆滿後20
日內向本院補提理由書狀（均須按他造當事人之人數附繕本）「
切勿逕送上級法院」。
                                   書記官  蔡明峰
中    華    民    國    98    年    1     月    23    日
附錄本案論罪科刑法條全文：
中華民國刑法第二百八十四條第一項：
因過失傷害人者，處六月以下有期徒刑、拘役或五百元以下罰金
，致重傷者，處一年以下有期徒刑、拘役或五百元以下罰金。


司法院資訊處製作；財團法人民間司法改革基金會備份。
